臺灣高等法院民事判決
                                    110年度上字第417號
上  訴  人  石榮豐  
            石美惠  
            石朝輝  
            石美花  

共      同
訴訟代理人  李德正律師
            廖乃慶律師
被 上訴 人  石蕙寧  
訴訟代理人  廖克明律師
上列當事人間請求拆屋還地事件，上訴人對於中華民國109年10
月30日臺灣士林地方法院109年度訴字第590號第一審判決提起上
訴，本院不經言詞辯論，判決如下：
    主  文
原判決廢棄，發回臺灣士林地方法院。
    事實及理由
一、按第一審之訴訟程序有重大之瑕疵者，第二審法院得廢棄原
    判決，將該事件發回原法院，但以因維持審級制度認為必要
    時為限。前項判決，得不經言詞辯論為之。民事訴訟法第45
    1條第1項、第453條定有明文。所謂訴訟程序有重大之瑕疵
    者，係指第一審違背訴訟程序之規定，其違背與判決內容有
    因果關係，或因訴訟程序違背規定，不適於為第二審辯論及
    判決之基礎者而言（最高法院48年台上字第127號判例參照
    ）。又預備訴之合併，法院應依原告所列聲明及訴訟標的順
    序，依次審判之，必先位之訴無理由時，始得就預備之訴調
    查裁判，若先位之訴為有理由，法院即應依原告之請求，為
    被告敗訴之判決，無須就預備之訴調查裁判，且因先位之訴
    與預備之訴既不能併存，原告祗能就其中之一請求法院為其
    勝訴之判決，故不得分別辯論及裁判（最高法院109年度台
    上字第781號判決發回意旨參照）。
二、上訴人主張：伊等及原審共同被告石宗寶因繼承而公同共有
    之臺北市○○區○○段○○段000地號土地（應有部分7分之1，下
    稱系爭土地），遭被上訴人即石宗寶之女於門牌號碼臺北市
    ○○○路000巷00號房屋左側搭建無門牌號碼、未辦保存登記之
    獨立加強磚造房屋（下稱系爭房屋）無權占有，依民法第76
    7條第1項前段、第821條、第1151條、第828條第2項規定，
    求為命被上訴人拆除系爭房屋，並將所占用土地返還予伊及
    全體共有人之判決（下稱先位之訴）。又於原審訴訟程序進
    行中，追加石宗寶為備位被告，備位聲明求為命石宗寶拆除
    系爭房屋，並將所占用土地返還予伊及全體共有人，及被上
    訴人應自系爭房屋遷出之判決（下稱備位之訴）。
三、原審判決駁回上訴人先位之訴，上訴人不服提起上訴（見本
    院卷第7至19、13至15頁）。原審另以上訴人追加不合法為
    由，裁定駁回備位之訴（見原審卷第450至453頁），上訴人
    不服提起抗告，經本院以110年度抗字第438號裁定廢棄原審
    駁回上訴人追加備位之訴之裁定，發回原審另為適法之處理
    （下稱本院438號裁定），並已確定，業經本院調取本院438
    號事件卷宗查閱無訛，並有上訴人之抗告狀、本院438號裁
    定及送達證書、收文及收狀、上訴抗告查詢清單可稽（見本
    院卷第39至58頁）。又觀諸上訴人先位聲明與備位聲明之請
    求不能同時併存，不得分別辯論及裁判，原審未待追加備位
    聲明是否合法之裁判確定前，逕對先位聲明為判決，造成先
    位聲明及備位聲明分屬不同審級之結果，踐行程序即有重大
    瑕疵。茲備位之訴既經發回原審，為達成預備訴之合併經由
    同一程序審理、統一解決紛爭之目的，先位之訴難以割裂單
    獨由本院審判。參以，上訴人就原審駁回備位之訴之裁定提
    起抗告，主張先位之訴與備位之訴乃基於同一基礎事實，宜
    利用同一訴訟程序審理（見本院卷第47頁），並具狀同意先
    位之訴發回原審審理（見本院卷第33頁），而未同意願由本
    院就先位之訴為審理判決。被上訴人則認本件並無將先位之
    訴發回原審更為裁判之必要（見本院卷第37至38頁），可見
    兩造無法合意由本院審理裁判。本院無從補正上開訴訟程序
    之瑕疵，為維持審級制度，並保障當事人之程序權，爰不經
    言詞辯論，逕以判決將原判決廢棄，發回原法院重行審理。
四、據上論結，本件上訴為有理由，爰判決如主文。　　
中　　華　　民　　國　　111 　年　　2 　　月　　25　　日
　　　　　　　　　民事第二十四庭   
                      審判長法  官  胡宏文
　　　　　　　　　　　      法  官  楊雅清
                            法  官  陳心婷
正本係照原本作成。
如不服本判決，應於收受送達後20日內向本院提出上訴書狀，其
未表明上訴理由者，應於提出上訴後20日內向本院補提理由書狀
（均須按他造當事人之人數附繕本）上訴時應提出委任律師或具
有律師資格之人之委任狀；委任有律師資格者，另應附具律師資
格證書及釋明委任人與受任人有民事訴訟法第466條之1第1項但
書或第2項所定關係之釋明文書影本。如委任律師提起上訴者，
應一併繳納上訴審裁判費。
中　　華　　民　　國　　111 　年　　2 　　月　　25　　日

 　　　　　　　　　　　　 　書記官  黃麒倫